【裁判字號】    99,訴,539
【裁判日期】    990730
【裁判案由】    違反毒品危害防制條例
【裁判全文】
臺灣嘉義地方法院刑事判決               99年度訴字第539號
公  訴  人  臺灣嘉義地方法院檢察署檢察官
被      告  甲○○
上列被告因違反毒品危害防制條例案件，經檢察官提起公訴（99
年度毒偵字第764號），被告就被訴事實為有罪之陳述，本院合
議庭裁定由受命法官獨任行簡式審判程序，判決如下：
    主  文
甲○○施用第一級毒品，累犯，處有期徒刑捌月。
    犯 罪 事 實
一、甲○○前因施用毒品案件，送觀察、勒戒及強制戒治完成，
    於民國90年1月5日期滿釋放，並經臺灣高雄地方法院檢察署
    檢察官於同年月15日以90年度戒毒偵字第72號為不起訴處分
    確定在案。惟甲○○於距上開強制戒治執行完畢釋放後5年
    內，(1)復基於施用第一級毒品海洛因之概括犯意，自94年9
    月中旬某日起至同年月21日止，連續施用海洛因多次，經本
    院95年度嘉簡字第563號判決判處有期徒刑9月，緩刑3年確
    定；(2)於95年10月24日，又因施用第一級毒品海洛因1次，
    經臺灣雲林地方法院以96年度訴字第141號判決判處有期徒
    刑10月，並減為有期徒刑5月，前案(1)緩刑則經法院撤銷同
    時減為有期徒刑4月又15日；(3)再於96年8月7日再因施用海
    洛因1次，經臺灣雲林地方法院以96年度訴字第944號判處有
    期徒刑8月，上訴後，經臺灣高等法院臺南分院以97年度上
    訴字第227號判決駁回，並為最高法院判決確定在案；(4)再
    度於97年8月19日14時許，施用第一級毒品海洛因，經臺灣
    臺南地方法院以97年度訴字第1669號判決判處有期徒刑10月
    ，而(1)、(4)接續執行，於98年11月13日縮刑期滿執行完畢在
    案。甲○○仍不知警惕，又基於施用第一級毒品海洛因之犯
    意，於99年4月20日中午1時許，在嘉義縣大林交流道寶島餐
    廳之停車場，以將海洛因摻入香菸後吸食之方式，施用第一
    級毒品海洛因1次。
二、案經嘉義縣警察局民雄分局報告臺灣嘉義地方法院檢察署檢
    察官偵查起訴。
    理  由
一、本件係經被告甲○○於準備程序當庭表示認罪，而經本院裁
    定以簡式審判程序加以審理，則依據刑事訴訟法第273條之
    2、同法第159條第2項之規定，不適用傳聞法則有關限制證
    據能力之相關規定，合先敘明。
二、上揭犯罪事實，業據被告於本院審理時坦承不諱，並有代號
    與真實姓名對照表（代號：99民A95）及臺灣檢驗科技股份
    有限公司99年5月11日濫用藥物尿液檢驗報告各1份在卷可稽
    （見警卷第5至6頁），被告自白核與事實相符，堪可認定。
三、按施用第一、二級毒品為犯罪行為，毒品危害防制條例第10
    條定有處罰明文。故施用第一、二級毒品者，依前揭規定本
    應科以刑罰。惟基於刑事政策，對合於一定條件之施用者，
    則依同條例第20條、第23條之規定，施以觀察、勒戒及強制
    戒治之保安處分。又毒品危害防制條例於92年7月9日修正公
    布，自93年1月9日施行，其中第20條、第23條將施用毒品之
    刑事處遇程序，區分為「初犯」及「5年內再犯」、「5年後
    再犯」。依其立法理由之說明：「初犯」，經觀察、勒戒或
    強制戒治後，應為不起訴處分或不付審理之裁定；經觀察、
    勒戒或強制戒治執行完畢釋放後，「5年內再犯」者，因其
    再犯率甚高，原實施之觀察、勒戒及強制戒治既已無法收其
    實效，爰依法追訴或裁定交付審理。至於經觀察、勒戒或強
    制戒治執行完畢釋放後，「5年後再犯」者，前所實施之觀
    察、勒戒或強制戒治已足以遮斷其施用毒品之毒癮，為期自
    新及協助其斷除毒癮，仍適用「初犯」規定，先經觀察、勒
    戒或強制戒治之程序。從而依修正後之規定，僅限於「初犯
    」及「5年後再犯」二種情形，始應先經觀察、勒戒或強制
    戒治程序。倘被告於5年內已再犯，經依法追訴處罰，縱其
    第3次（或第3次以上）再度施用毒品之時間，在初犯經觀察
    、勒戒或強制戒治執行完畢釋放5年以後，已不合於「5年後
    再犯」之規定，且因已於「5年內再犯」，顯見其再犯率甚
    高，原實施觀察、勒戒或強制戒治，已無法收其實效，即應
    依該條例第10條處罰（參見最高法院97年9月9日第5次刑事
    庭會議決議意旨）。查被告於90年間因施用毒品案件，經本
    院送觀察、勒戒處分執行完畢，於90年1月5日期滿釋放後5
    年內，復於94年9月中旬某日起至同年月21日止，連續施用
    海洛因多次，經本院95年度嘉簡字第563號判決判處有期徒
    刑9月，縱其本次施用毒品時間，與前開90年觀察勒戒處分
    執行完畢日相距已5年以上，揆諸前開說明，已不合於「5年
    後再犯」之規定，自應依毒品危害防制條例第10條第1項之
    規定處罰。是核被告所為，係犯毒品危害防制條例第10條第
    1 項之施用第一級毒品罪。被告持有第一級毒品以施用，其
    持有之低度行為，應為施用之高度行為所吸收，不另論罪。
    又被告有前揭之前科科刑及執行紀錄，有臺灣嘉義地方法院
    檢察署刑案資料查註紀錄表、臺灣高等法院被告前案紀錄表
    各1份在卷可按，其受徒刑之執行完畢，5年以內故意再犯有
    期徒刑以上之罪，為累犯，應依刑法第47條第1項之規定，
    加重其刑。爰審酌被告曾因施用毒品，經本院裁定送觀察勒
    戒及徒刑之執行完畢而再犯本案，惟念及施用毒品本質上係
    戕害自身健康之行為，尚未嚴重破壞社會秩序或侵害他人權
    益，又被告於審判程序坦承犯行，態度尚佳等一切情狀，量
    處如主文所示之刑。
據上論節，依刑事訴訟法第273條之1第1項、第299條第1項前段
，毒品危害防制條例第10條第1項，刑法第11條前段、第47條第1
項，判決如主文。
本案經檢察官林俊良到庭執行職務。
中    華    民    國    99    年    7     月    30    日
                  刑事第四庭    法  官  王慧娟
以上正本證明與原本無異。
如不服本判決應於收受判決後10日內向本院提出上訴書狀，並應
敘述具體理由；其未敘述上訴理由者，應於上訴期間屆滿後20日
內向本院補提理由書（均須按他造當事人之人數附繕本）「切勿
逕送上級法院」。
中    華    民    國    99    年    7     月    30    日
                                書記官  高文靜
附錄本案法條：
毒品危害防制條例第10條第1項
施用第一級毒品者，處 6 月以上 5 年以下有期徒刑。

司法院資訊處製作；財團法人民間司法改革基金會備份。
